臺灣桃園地方法院民事簡易判決
111年度桃簡字第864號
原      告  簡慧如  
被      告  郭震滄  
訴訟代理人  莊立翔  
上列當事人間請求侵權行為損害賠償（交通）事件，原告提起刑
事附帶民事訴訟，經本院刑事庭以110年度桃交簡附民字第341號
裁定移送前來，本院於民國111年7月19日言詞辯論終結，判決如
下：
    主      文
被告應給付原告新臺幣291,746元，及自民國110年12月18日起至
清償日止，按週年利率5％計算之利息
原告其餘之訴駁回。
訴訟費用由被告負擔100分之45，餘由原告負擔。
本判決第1項得假執行，但被告如以新臺幣291,746元為原告預供
擔保，得免為假執行。
    事實及理由
壹、程序部分：
    按簡易訴訟之訴狀送達後，原告不得將原訴變更或追加他訴
    ，但擴張或減縮應受判決事項之聲明者，不在此限，民事訴
    訟法第436條第2項、第255條第1項但書第3款定有明文。經
    查，原告起訴時聲明原為：被告應給付原告新臺幣（下同）
    650,000元，及自起訴狀繕本送達之翌日起起至清償日止，
    按週年利率5％計算之利息；嗣於本院審理中將聲明變更為如
    下聲明所示，核屬擴張應受判決事項之聲明，與上開規定相
    符，應予准許。
貳、實體部分：
一、原告主張：被告於民國109年11月9日晚間6時26分許，駕駛
    車牌號碼0000-00號自用小客車（下稱肇事車輛），沿國道2
    號往東行駛，行經國道2號東向11.5公里處內側車道時，本
    應注意車前狀況，隨時採取必要安全措施，且依當時天候陰
    、夜間有照明、路面鋪裝柏油而乾燥無缺陷、道路無障礙物
    及視距良好等情狀，並無不能注意之情事，仍未注意車前狀
    況而貿然前駛，適原告駕駛車牌號碼000－0000號自用小客車
    （下稱系爭車輛），沿國道2號往東同向行駛在前，被告駕
    駛肇事車輛遂自後追撞系爭車輛（下稱系爭事故），致原告
    受有頭部鈍傷等傷害，系爭車輛亦因而受損。為此，爰依民
    法侵權行為之法律關係，請求被告賠償醫藥費新臺幣（下同
    ）880元、不能工作之損失10,000元、租車費164,000元、拖
    車費與保管費10,400元、系爭車輛維修費328,637元、車內
    物品損失19,415元、精神慰撫金120,000元，共計653,368元
    。並聲明：被告應給付原告653,368元及自起訴狀繕本送達
    翌日起至清償日止，按週年利率5％計算之利息。
二、被告則以：不爭執刑事判決之認定，對於本件被告應負全部
    肇事責任亦沒有意見，對於醫療費用、拖車費與保管費沒有
    意見，工作損失僅同意急診之一天，且應以年所得總額計算
    日薪，租車費用僅同意有發票的32,000元部分，系爭車輛維
    修費請求依法折舊，車內物品損失原告並未舉證當時這些物
    品在車上等語，資為抗辯，並聲明：㈠原告之訴駁回；㈡如受
    不利判決，願供擔保請准宣告免為假執行。
三、得心證之理由：
　㈠原告主張被告駕駛肇事車輛，於前開時、地，未注意車前狀
    況而貿然前駛，而與系爭車輛發生碰撞，並致原告受有傷害
    ，且致系爭車輛受損等情，業經其提出診斷證明書、估價單
    在卷為證（見本院卷第38頁、第51至64頁），復經本院依職
    權調閱臺灣桃園地方檢察署（下稱桃園地檢署）110年度偵
    字第8267號卷宗、本院110年度桃交簡字第1055號刑事判決
    卷宗核閱無誤，被告就此亦不爭執，是此部分之事實，堪信
    為真實。
　㈡按汽車行駛時，駕駛人應注意車前狀況及兩車並行之間隔，
    並隨時採取必要之安全措施，道路交通安全規則第94條第3
    項定有明文。查被告行車本應注意遵守上開規定，且依當時
    狀況，並無不能注意之情形，竟疏未注意，貿然前駛，致與
    系爭車輛發生碰撞，造成原告受傷及系爭車輛受損，則被告
    就系爭事故之發生自具全部過失，且與原告所受傷害及系爭
    車輛之損害具有相當因果關係，可堪認定。
  ㈢因故意或過失，不法侵害他人之權利者，負損害賠償責任；
    不法侵害他人之身體或健康者，對於被害人因此喪失或減少
    勞動能力或增加生活上之需要時，應負損害賠償責任；不法
    侵害他人之身體、健康、名譽、自由、信用、隱私、貞操，
    或不法侵害其他人格法益而情節重大者，被害人雖非財產上
    之損害，亦得請求賠償相當之金額。民法第184條第1項前段
    、第193條第1項、第195條第1項前段分別定有明文。本件原
    告因被告之過失行為致受傷，系爭車輛亦因而受損，已認定
    如前所述，則原告主張被告應負侵權行為之損害賠償責任，
    洵屬有據。茲就原告各項請求，分述如下：
　1.醫療費用880元及拖車費與保管費10,400元部分：
　　原告主張因系爭事故受傷，系爭車輛受損，因而支出醫療費
    用880元及拖車費與保管費10,400元，業據原告提出醫療單
    據、拖車單據在卷為佐，被告就此亦不爭執，是原告此部分
    請求，應屬有據。
　2.工作損失部分：
　　原告主張因系爭事故，就醫、出庭，請假4日，損失10,000
    元，業據原告提出診斷證明書、在職證明書、109年所得稅
    申報收執聯為證（見本院卷第44頁、第127頁）。經查，原
    告因系爭事故急診就醫，與診斷證明書記載相符（見本院卷
    第38頁），是此日之工作損失，應屬有據。至原告主張因系
    爭事故而請假開庭、調解等部分，本院認請假調解及提起訴
    訟至法院出庭，究屬當事人所得自由選擇，原告縱選擇提出
    民事訴訟，因此向任職公司請假出庭，屬其主張權利所生之
    訴訟成本，與被告之侵權行為間並無直接相當因果關係，難
    認係因被告侵權行為所生之損害，故原告此部分請求，並無
    理由。又依原告提出之109年所得稅申報收執聯計算原告之
    日薪為1,045元（計算式：381,457÷365＝1,045元，元以下四
    捨五入，下同），是原告請求工作損失1,045元，應屬有據
    ，逾此範圍，則屬無據。
　3.租車費部分：
　　原告主張其於系爭車輛之維修期間，因無車可用，而有另行
    租借車輛之必要，故請求被告賠償因此而支出之租車代步費
    用164,000元等語。經查，系爭車輛因系爭事故受損此情，
    有估價單、車損照片可證（見本院卷第51至64頁、第131至1
    42頁）。且系爭車輛係於109年12月4日入場維修、110年1月
    21日完工，有估價單在卷可稽（見本院卷第131頁），則依
    系爭車輛之損壞情節，堪信原告稱應自該車送廠維修後至維
    修完畢出廠日期計算租車費用等語，應非無稽。再酌以目前
    短期租車之市場行情暨系爭車輛為日產LIVINA型號等情，本
    院認租車費用應以1日1,200元計，較為適當。準此，原告於
    本件請求維修期間共49日、每日1,200元，共計58,800元之
    租車費用（計算式：1,200元×49日＝58,800元），應屬有據
    ，逾此範圍，則屬無據。
　4.系爭車輛維修費：
　⑴按不法毀損他人之物者，被害人得請求賠償其物因毀損所減
    少之價額，民法第196條定有明文；又依上開規定請求賠償
    物被毀損所減少之價額，得以修復費用為估定之標準，但以
    必要者為限（例如：修理材料以新品換舊品，應予折舊），
    此有最高法院77年度第9次民事庭會議決議可資參照。
　⒉經查，原告主張系爭車輛之必要修繕費用包括零件費用204,3
    78元、工資費用124,259元等情，業據其提出估價單為證（
    見本院卷第56至58頁）。依前揭說明，系爭車輛之修復既以
    新零件更換被毀損之舊零件，自應將零件折舊部分予以扣除
    。又依行政院所頒固定資產耐用年數表及固定資產折舊率之
    規定，非運輸業用客車、貨車之耐用年數為5年，依定率遞
    減法每年折舊1000分之369，另依營利事業所得稅查核準則
    第95條第6項規定「固定資產提列折舊採用定率遞減法者，
    以1年為計算單位，其使用期間未滿1年者，按實際使用之月
    數相當於全年之比例計算之，不滿1月者，以1月計」。而系
    爭車輛於107年6月出廠，至系爭事故發生時即109年11月9日
    ，已使用2年6月，有該車之行車執照可查（見本院卷第17頁
    ）。則其零件費用204,378元於扣除折舊額後應為66,362元
    （計算式詳如附表），加計毋須計算折舊之工資費用124,25
    9元後，系爭車輛必要修復費用應為190,621元（計算式：66
    ,362元＋124,259元＝190,621元）。逾此範圍，則屬無據。
　5.車內物品損失：
　　原告主張因系爭事故，致車內物品受損，並提出購買證明在
    卷為佐（見本院卷第117頁），但為被告所否認。經查，原
    告就其主張之衣服、套裝、小熊維尼藍芽、行動風扇、摺疊
    椅、雨傘、玩偶、兒童推車、奶瓶、奶粉、菜包、仙草奶凍
    、童裝等物品，均未提出證據資料證明於系爭事故發生時在
    系爭車輛內且因而有受損之情形，難認原告此部分主張為真
    ，是原告此部分請求，應屬無據。
　6.精神慰撫金部分：
　　按不法侵害他人之人格權，被害人受有非財產上損害，請求
    加害人賠償相當金額之慰撫金時，法院對於慰撫金之量定，
    應斟酌實際加害情形、所造成之影響、被害人痛苦之程度、
    兩造之身份地位經濟情形及其他各種狀況，以核定相當之數
    額（最高法院47年台上字第1221號判例要旨及51年台上字第
    223 號判例要旨參照）。本院審酌原告自承為大學畢業之教
    育程度，系爭事故發生擔任會計，月薪約10萬元；被告為碩
    士畢業之教育程度等情，並有兩造109、110年稅務電子閘門
    財產所得資料查詢表、個人戶籍資料查詢結果表在卷可佐（
    見本院個資卷）；本院衡酌原告所受傷害、休養期間並參酌
    原告所受精神上痛苦之程度，及原告自陳因系爭事故影響日
    常生活之情形，認原告請求被告賠償精神慰撫金應以30,000
    元為適當。逾此範圍，則屬無據。
  7.綜上，本件原告得請求之金額為291,746元（計算式：醫療
    費用880元＋拖車費與保管費10,400元＋工作損失1,045元＋租
    費58,800元＋系爭車輛維修費190,621元＋精神慰撫金30,000
    元＝291,746元）。
四、末按給付無確定期限者，債務人於債權人得請求給付時，經
    其催告而未為給付，自受催告時起，負遲延責任。其經債權
    人起訴而送達訴狀，或依督促程序送達支付命令，或為其他
    相類之行為者，與催告有同一之效力；又遲延之債務，以支
    付金錢為標的者，債權人得請求依法定利率計算之遲延利息
    ；而應付利息之債務，其利率未經約定，亦無法律可據者，
    週年利率為5％，民法第229條第2項、第233條第1項前段及第
    203條分別定有明文。本件原告對被告之損害賠償債權，係
    以支付金錢為標的，無確定期限，又未約定利息，則被告應
    自受催告時起，負遲延責任。是原告就上述得請求之金額，
    併請求自刑事附帶民事起訴狀繕本送達被告之翌日即110年1
    2月18日起（於110年12月17日送達，見附民卷第7頁）至清
    償日止，按週年利率5％計算之利息，洵屬有據。
五、綜上所述，原告依侵權行為之法律關係，請求被告給付291,
    746元，及自110年12月18日起至清償日止，按週年利率5％計
    算之利息，為有理由，應予准許，逾此範圍，為無理由，應
    予駁回。
六、本件原告勝訴部分係依簡易程序所為被告敗訴之判決，爰依
    同法第389條第1項第3款之規定，依職權宣告假執行。並依
    同法第392條第2項規定，依被告聲請宣告被告如預供擔保，
    得免為假執行。
七、本件事證已臻明確，兩造其餘攻擊防禦方法及舉證，核與判
    決結果無影響，爰不予一一論述，併此敘明。
八、訴訟費用負擔之依據：民事訴訟法第79條。　
中　　華　　民　　國　　111 　年　　8 　　月　　12　　日
                  桃園簡易庭  法  官  曾耀緯
以上為正本係照原本作成。
如不服本判決，應於送達後20日內，向本院提出上訴狀並表明上
訴理由，如於本判決宣示後送達前提起上訴者，應於判決送達後
20日內補提上訴理由書（須附繕本）。
如委任律師提起上訴者，應一併繳納上訴審裁判費。
中　　華　　民　　國　　111 　年　　8 　　月　　12　　日
                              書記官  吳宏明
附表 ----- 折舊時間           金額 第1年折舊值        204,378×0.369=75,415 第1年折舊後價值    204,378-75,415=128,963 第2年折舊值        128,963×0.369=47,587 第2年折舊後價值    128,963-47,587=81,376 第3年折舊值        81,376×0.369×(6/12)=15,014 第3年折舊後價值    81,376-15,014=66,362